臺灣士林地方法院民事判決　　　　　　　95年度訴字第1258號
原　　　　告　甲○○○
　　　　　　　乙○○
兼上一人
訴訟代理人　　丙○○
原　　　　告　丁○○
上　一　人
法定代理人　　庚○○
被　　　　告　壬○○
兼上一人
法定代理人　　癸○○
兼上二人
訴訟代理人　　辛○○
被　　　　告　戊○○
　　　　　　　錡順交通有限公司
上　一　人
法定代理人　　子○○
上　一　人
訴訟代理人　　己○○
上列當事人間損害賠償事件，本院於中華民國96年7 月3 日言詞
辯論終結，判決如下：
    主      文
被告壬○○、戊○○及錡順交通有限公司應連帶給付原告新台幣
伍拾萬元，及自民國九十五年十月十九日起至清償日止，按年息
百分之五計算之利息。
被告壬○○、癸○○與辛○○應連帶給付原告新台幣伍拾萬元，
及自民國九十五年十月十九日起至清償日止，按年息百分之五計
算之利息。
被告被告壬○○、戊○○及錡順交通有限公司應連帶給付原告甲○○○新台幣壹佰參拾伍萬元，及自民國九十五年十月十九日起
至清償日止，按年息百分之五計算之利息。
被告壬○○與癸○○、辛○○應連帶給付原告甲○○○新台幣壹
佰參拾伍元，及自民國九十五年十月十九日起至清償日止，按年
息百分之五計算之利息。
原告其餘之訴駁回。
訴訟費用由被告連帶負擔其中百分之六十，原告甲○○○負擔其
中百分之三十五，餘由原告連帶負擔。
本判決第一項、第二項，如其中任一被告已為全部或一部之給付
，其他被告於其給付範圍內免給付之義務。
本判決第三項、第四項，如其中任一被告已為全部或一部之給付
，其他被告於其給付範圍內免給付之義務。
本判決第一項、第二項，於原告以新台幣壹拾柒萬元為被告供擔
保後，得假執行。但如被告壬○○、癸○○、辛○○及錡順交通
有限公司各以新台幣伍拾萬元為原告預供擔保，得免為假執行。
本判決第三項、第四項，於原告甲○○○以新台幣肆拾伍萬元為
被告供擔保後，得假執行。但如被告壬○○、癸○○、辛○○及
錡順交通有限公司各以新台幣壹佰參拾伍萬元為原告甲○○○預
供擔保，得免為假執行。
原告其餘假執行之聲請駁回。
    事實及理由
一、當事人死亡者，訴訟程序在有繼承人、遺產管理人或其他依
    法令應續行訴訟之人承受其訴訟以前當然停止；第168 條至
    第172 條及前條所定之承受訴訟人，於得為承受時，應即為
    承受之聲明，民事訴訟法第168 條、第175 條分別定有明文
    。原告何伊用在本件訴訟繫屬中之民國95年11月15日死亡，
    其繼承人甲○○○、乙○○、丙○○、丁○○於96年4 月24
    日具狀聲明承受訴訟，並提出死亡證明書、繼承系統表、戶
    籍謄本等為憑，於法核無不合，自應許之。
二、按訴狀送達後，原告不得將原訴變更或撤回。但擴張或減縮
    應受判決事項之聲請者，不在此限，民事訴訟法第255 條第
    1 項第3 款定有明文。本件原告起訴時原聲明：被告應給付
    原告3,721,249 元及自起訴狀繕本送達翌日起至清償日止，
    按年息5 ％計算之利息。嗣於96年3 月20日具狀，訂正聲明
    為：(一)被告應連帶給付何伊用718,342 元，及自起訴狀繕本
    送達翌日起至清償日止，按年息5 ％計算之利息。(二)被告應
    連帶給付原告甲○○○3,002,900 元，及自起訴狀繕本送達
    翌日起至清償日止，按年息5 ％計算之利息。迄於96年5 月
    3 日本院言詞辯論期日，復減縮其聲明第1 項為：被告應連
    帶給付原告何伊用568,342 元，及自起訴狀繕本送達翌日起
    至清償日止，按年息5 ％計算之利息。另擴張第2 項聲明為
    ：被告應連帶給付原告甲○○○3,152,900 元，及自起訴狀
    繕本送達翌日起至清償日止，按年息5 ％計算之利息。核其
    所為，要屬聲明之更正與擴張、減縮應受判決事項之聲明，
    揆之前揭規定，為可許之。
三、本件被告錡順交通有限公司（以下稱錡順公司）、戊○○均
    未於最後言詞辯論期日到場，核無民事訴訟法第386 條各款
    所列情形，爰依原告之聲請，由其一造辯論而為判決。
四、原告起訴主張：被告戊○○明知被告壬○○尚未成年，且無
    營業大貨車駕駛執照，竟於95年3 月3 日出勤送貨時，指示
    被告壬○○駕駛其所有，靠行於被告錡順公司之車號FM-651
    號之營業大貨車（以下稱甲貨車），沿台五乙線貨櫃車專用
    道由北往南方向行駛，嗣於當日上午10時30分許，行至南下
    500 公尺處時，因跨越雙黃線逆向行駛，而與由何宗賢（原
    名何宗益）所駕駛之車號660-QA號自用大貨車（以下稱乙貨
    車）發生撞擊，致何宗賢當場死亡（以下稱系爭事故）。被
    告戊○○、壬○○因涉此過失致死罪嫌，由臺灣士林地方法
    院檢察署檢察官起訴後，業經以本院95年度交訴字第94號判
    決有罪確定。而何宗賢就該事故之發生，並無過失可言，被
    告戊○○、壬○○就此事故之發生，即應負全部過失責任，
    且被告戊○○除在指示壬○○無照駕駛致生何宗賢死亡之結
    果，應負民法第185 條規定之連帶責任外，被告戊○○復為
    被告壬○○之僱用人，對於被告壬○○因執行職務，致生系
    爭事故，亦應依民法第188 條第1 項規定，負連帶損害賠償
    責任。另被告錡順公司為被告戊○○之僱用人，對於被告戊○○因執行職務而生之侵權行為，自應依民法第188 條第1
    項規定，負連帶損害賠償責任。再被告壬○○行為時尚未成
    年，為限制行為能力人，其法定代理人即被告癸○○、辛○○明知被告壬○○未領有營業大貨車駕駛執照，對於被告壬○○受僱於從事貨物運輸業務之被告戊○○，自有監督被告
    壬○○不得無照駕駛大貨車之責任，卻未善盡其責，致被告
    壬○○無照駕駛肇事導致何宗賢死亡，依民法第187 條第1
    項規定，應與被告壬○○對何宗賢之父母何伊用及原告甲○○○負連帶損害賠償責任。而何伊用已於訴訟進行中死亡，
    由原告繼承，自得請求被告給付。再原告甲○○○係國小畢
    業，於65年間，與何伊用白手起家，在臺北市○○路○ 段58
    3 號，經營磅秤買賣，後並開設松利度量衡有限公司（以下
    稱松利公司）迄今。原告甲○○○目前患有糖尿病、乳癌等
    疾病。原告乙○○則有中度肢體障礙，娶越南國籍人氏為妻
    ，育有一子一女，原告丙○○目前未婚。為此，依民法第18
    4 條第1 項前段、第185 條、第192 條第1 項、第2 項、第
    194 條、第188 條第1 項、第1140條、第1148條法律關係，
    訴請被告連帶給付。其中被告應賠償何伊用之項目，包括：
    (一)扶養費68,342元：依行政院主計處「平均每人月消費支出
    」，94年臺北市為24,082元，何伊用育有3 子，何宗賢負有
    3 分之1 法定扶養義務，計伊每月受有8, 268元之損失，每
    年損失99,216元。自95年3 月3 日何宗賢死亡至何伊用95年
    11月15日死亡為止，因何伊用有子3 人，按比例計算，何伊
    用原可受何宗賢扶養而未能受扶養計8 月又8 天，計何伊用
    受有68,342元之損失。(二)精神慰撫金50萬元：何伊用因白髮
    人送黑髮人，精神極為痛苦，身體一蹶不振，於何宗賢死亡
    後8 個月，即因哀傷過渡而病逝，故請求精神慰撫金50萬元
    。此部分原告甲○○○、乙○○、丙○○、丁○○得本於繼
    承之法律關係，請求被告連帶給付。另原告甲○○○部分，
    被告應賠償者，包括：(一)殯葬費15萬元：原告甲○○○為何
    宗賢支出之殯葬費項目、金額如附表所示，被告應連帶賠償
    原告甲○○○15萬元。(二)扶養費1,314,900 元：原告甲○○○係36年11月2 日生，於95年3 月3 日何宗賢死亡時，為58
    .33 歲，依內政部戶政司94年臺閩地區重要人口指標所載，
    女性平均於名為79.79 歲甲○○○受有21年5 月又6 天之扶
    養損失，依前揭「平均每人月消費支出」標準計算，以扶養
    義務人三人，按比例計算，再依霍夫曼計算法扣除中間利息
    後，原告甲○○○原得受何宗賢扶養之數額為1,314,900 元
    。(三)精神慰撫金1,688,000 元：原告甲○○○因被告等人之
    侵權行為而致喪子，精神終生難以回復，被告應賠償1,688,
    000 元之非財產上損害賠償。為此，請求被告均連帶給付等
    語，而聲明求為判決：(一)被告應連帶給付原告甲○○○、乙○○、丙○○、丁○○568,342 元，及自起訴狀繕本送達翌
    日起至清償日止，按年息5 ％計算之利息。(二)被告應連帶給
    付原告甲○○○3,152,900 元，及自起訴狀繕本送達翌日起
    至清償日止，按年息5 ％計算之利息(三)原告願供擔保，請准
    宣告假執行。
五、被告壬○○、癸○○、辛○○以：被告壬○○係高職畢業，
    被告戊○○是甲貨車之車主兼司機，被告壬○○自94年7 月
    1 日起即受僱於被告戊○○，平日居住在被告戊○○之住所
    ，領受被告戊○○之薪資而獨立生活，假日空閒時，始返回
    被告癸○○、辛○○之住處。而95年3 月3 日被告壬○○跟
    隨被告戊○○出勤時，乃因被告戊○○欲在貨車上睡覺休息
    ，遂指示被告壬○○駕駛大貨車，被告壬○○因遵其指示而
    駕駛貨車，嗣是日上午10時30分許，被告壬○○駕車與何宗
    賢駕駛之乙貨車撞擊肇事，雖致何宗賢傷重當場死亡，但因
    被告癸○○、辛○○對被告壬○○受僱被告戊○○之工作內
    容無法監督，自無庸負連帶賠償責任，且原告請求金額過高
    ，何宗賢所得原不足以支應其自己及妻、子開銷，亦無原告
    所稱之扶養能力與何扶養事實，且渠等實無力賠償等語置辯
    ；被告錡順公司則以：被告壬○○係受僱於戊○○，由被告
    戊○○固定每月支付薪資，協助其載運工作，而被告錡順公
    司與被告壬○○間並無任何僱用關係，被告戊○○亦僅為被
    告錡順公司之靠行司機，被告錡順公司除每月向被告戊○○
    收取1,280 元之靠行費外，並未提供任何載運工作予被告戊○○，是被告錡順公司與被告戊○○、壬○○間亦無任何僱
    用關係。因此，縱使被告壬○○、戊○○對何宗賢有共同侵
    權行為，因被告錡順公司無法監督被告壬○○、戊○○載運
    業務之執行，自不需與被告壬○○、戊○○連帶負損害賠償
    責任等語抗辯，並均聲明求為判決：(一)原告之訴駁回。(二)如
    受不利判決，願供擔保，請准予宣告假執行。至被告戊○○
    則未到庭陳述，亦未提出書狀為何聲明或答辯。
六、經查：
  (一)如下事實為兩造所不爭執：
  1.何宗賢為何伊用及原告甲○○○夫妻之子，庚○○為何宗賢
    之配偶，丁○○為何宗賢之子，何伊用於95年11月15日死亡
    後，由原告四人繼承。
  2.被告戊○○為甲貨車之實際所有權人，因靠行而以被告錡順
    公司名義辦理監理登記，並由第三人胡麗玲就甲貨車，與被
    告錡順公司訂立「汽車貨運業接受個別經營者（寄行）委託
    服務契約書」，該契約第12條約定：胡麗玲應按月於每月31
    日前向被告錡順公司繳交1,200 元之服務費。
  3.被告壬○○係被告癸○○、辛○○之子，為76年11月14日生
    ，於95年3 月3 日時，仍為未成年人，且僅執有自用小客車
    駕駛執照，並未考領營業用大貨車駕駛執照，因受被告戊○○僱用，於當日經被告戊○○指示而駕駛甲貨車，嗣於同日
    上午10時30分許，被告壬○○駕駛甲貨車，由北向南行駛至
    臺北縣汐止市臺五乙線貨櫃車專用道南下500 公尺處時，因
    跨越分向限制線逆向行駛，而撞擊行駛於對向車道由何宗賢
    駕駛之乙貨車，致何宗賢受有顱內出血之傷害而當場死亡。
  4.被告壬○○、戊○○及錡順公司法定代理人子○○，因系爭
    事故，經庚○○向經臺灣士林地方法院檢察署檢察官告訴後
    ，經該屬檢察官就被告壬○○、戊○○部分予以起訴，由本
    院刑事庭以95年度交訴字第94號刑事判決各判處1 年、1 年
    6 月有期徒刑確定，至子○○部分，則經臺灣士林地方法院
    檢察署檢察官以95年度偵字第8645號為不起訴處分。
  5.何伊用為36年5 月5 日生，原領有身心障礙手冊，於93及94
    年度之投資財產總額均為1,988,170 元，所得則各為646,23
    4 元、682,731 元，與原告甲○○○共同經營磅秤買賣生意
    ，並開設松利公司，而原告甲○○○為36年11月2 日生，學
    歷為小學畢業，領有重大傷病證明卡，於93年、94年度之不
    動產及投資等財產，總值均為22,046,590元，另各有租賃、
    股利及利息等所得，分別為145,897 元、173,337 元。何宗
    賢為63年8 月10日生，93年、94年度投資第三人台基開發股
    份有限公司等財產總額均為1,287,650 元，93年度無所得資
    料，94年薪資所得則為138,050 元，其自94年11月起至95年
    2 月止，受僱於第三人瑞信金屬工業有限公司，每月受領薪
    資為31,000元至41,000元之間，另曾於85年受保險理賠30萬
    元，89年3 月間，以6 萬元購買渡假權利，同年曾受何伊用
    贈與190 萬元，並貸予第三人許小青90萬元，90年1 月間有
    投資信託基金102,634 元。被告錡順公司資本額為1,000 萬
    元，93年、94年間名下登記有車輛16部。被告癸○○93年、
    94年度有股利及薪資所得各503,957 元、162,621 元，另有
    汽車一部及投資一筆，財產總額為41,210元。被告辛○○93
    年、94年度均無所得資料，但有房地各一筆，財產總額為69
    萬元，至被告壬○○則查無93年、94年之所得或財產資料。
    另被告戊○○除於93年度有薪資所得5 萬元外，亦查無93年
    、94年度有何其他所得及財產資料。
  (二)上開事實，且有戶籍謄本（本院卷第199 頁以下）、戶口名
    簿（本院卷第218 頁以下）、臺灣士林地方法院檢察署相驗
    屍體證明書（本院內湖簡易庭95年度湖調字第162 號卷第9
    頁，該案卷以下稱162 號卷）、臺北縣政府警察局道路交通
    事故證明書（同上卷第8 頁）、身心障礙手冊及重大傷病證
    明卡（同上卷第15頁）、臺北縣政府警察局汐止分局道路交
    通事故照片紀錄表（同上卷第53頁以下）、委託契約書（同
    上卷第75頁）、不起訴處分書（本院卷第41頁以下）、刑事
    判決書（本院卷第242 頁以下）、稅務電子閘門財產所得調
    件明細表（本院卷第109 頁以下）、匯款回條（本院卷第24
    3 頁以下）、綜合對帳單（本院卷第245 頁）、賠款明細表
    （見同上卷）、度假契約（本院卷第246 頁）、股票（本院
    卷第248 頁）、薪資證明書（本院卷第251 頁）等，附卷可
    稽，並經本院調取臺灣士林地方法院檢察署95年度他字第16
    94號、95年度偵字第8645號、95年度偵字第6491號及本院刑
    事庭95交訴字第94號刑事案件卷宗查核屬實，均堪認為真實
    。
七、茲原告主張對被告侵權行為損害賠償請求權，而訴請被告連
    帶給付如聲明所示之金額，被告壬○○、癸○○、辛○○及
    錡順公司則分以前開情詞置辯。本院判斷如下：
  (一)被告戊○○、壬○○就系爭事故之發生為有過失，應負共同
    侵權行為損害賠償責任：按「因故意或過失，不法侵害他人
    之權利者，負損害賠償責任。」；「數人共同不法侵害他人
    之權利者，連帶負損害賠償責任﹔不能知其中孰為加害人者
    ，亦同。造意人及幫助人，視為共同行為人。」；「不法侵
    害他人致死者，對於支出醫療及增加生活上需要之費用或殯
    葬費之人，亦應負損害賠償責任。被害人對於第三人負有法
    定扶養義務者，加害人對於該第三人亦應負損害賠償責任。
    」；「不法侵害他人致死者，被害人之父、母、子、女及配
    偶，雖非財產上之損害，亦得請求賠償相當之金額。」，民
    法第184 條第1 項前段、第185 條、第187 條第1 項前段、
    第192 條第1 項、第2 項、第194 條各定有明文。本件系爭
    事故之發生，乃肇因於被告戊○○於95年3 月3 日，不顧被
    告壬○○未考領營業大貨車駕駛執照，為無安全駕駛營業用
    大貨車能力之人，而將甲貨車鑰匙交付被告壬○○指示其駕
    駛甲貨車，並未適當監督受其僱用之被告壬○○，被告壬○○亦未自度能力不足，且已工作疲累，應不得駕駛甲貨車以
    免致生危險，竟仍搭載被告戊○○駕駛甲貨車載貨行駛，迄
    於同日上午10時30分許，被告壬○○於駕駛甲貨車，由北向
    南行駛至臺北縣汐止市臺五乙線貨櫃車專用道南下500 公尺
    處時，因駕駛能力不足，且精神不濟，並疏未注意，而駕駛
    甲貨車跨越分向限制線，逆向駛入對向車道，進而撞擊乙貨
    車，致乙貨車駕駛人何宗賢死亡等情，業據被告壬○○、戊○○在刑事案件警訊、偵查及審理時供述，及證人黃耀興、
    郭守義證述無誤，且經本院調取上開刑事偵審卷宗查核屬實
    ，復為兩造所不爭，自堪認被告壬○○與戊○○就系爭事故
    之發生同有過失，應就因其過失行為所致之結果負損害賠償
    責任，其因何宗賢死亡而支出殯葬費或原得請求扶養之人，
    及何宗賢之父母何伊用、原告甲○○○，自各得依據上揭規
    定，訴請被告壬○○、戊○○賠償殯葬費及扶養費、非財產
    上之損害。何伊用雖已於訴訟程序進行中死亡，但其就此慰
    撫金賠償請求權利，已於生前起訴，依據民法第1138條、第
    1140條、第1148條規定，自應由為其繼承人之原告全體繼承
    其權利，且該繼承之權利，無證據顯示曾經原告為遺產之分
    割，是由原告全體一併承受訴訟而於此請求給付，亦無不合
    。
  (二)第按「無行為能力人或限制行為能力人，不法侵害他人之權
    利者，以行為時有識別能力為限，與其法定代理人連帶負損
    害賠償責任。」，民法第187 條第1 項前段。查被告壬○○
    為為76年11月14日生，於系爭事故發生時尚未成年，惟其斯
    時年已18歲，學歷為高職畢業，客觀上應認已有相當之識別
    力，尤其就其自己未曾考領營業大貨車駕駛執照，即無適足
    之能力駕駛甲貨車一節，應知之甚詳，是就該行為之不應作
    為有識別能力，被告癸○○、辛○○為其法定代理人，依據
    上開規定，即應與被告壬○○負連帶損害賠償責任。被告癸○○、辛○○所辯稱：被告壬○○受僱於被告戊○○而工作
    ，並在外獨立生活，非渠等所得監督云云，不僅未見舉證，
    已難認可採，且被告癸○○、辛○○為被告壬○○之父母，
    就其不得於無適當能力時駕駛大型車輛及駕駛時應隨時注意
    行車安全等節，本應隨時為教育、監督，其有未盡者，即應
    認監督為有疏懈，不得任諉為其在外行為如何，非渠等所得
    監督而卸免責任，是其此抗辯，為無足取。
  (三)次按「受僱人因執行職務，不法侵害他人之權利者，由僱用
    人與行為人連帶負損害賠償責任。」，民法第188 條第1 項
    前段定有明文。而目前在台灣經營交通事業之營利私法人，
    接受他人靠行（即出資人以該交通公司之名義購買車輛，並
    以該公司名義參加營運），而向該靠行人收取費用，以資營
    運者，比比皆是，此為週知之事實。是該靠行之車輛，在外
    觀上既屬該交通公司所有，故該車輛之靠行車主，一般均認
    為係所靠行之貨運公司所僱用，該車輛之駕駛人亦應認係受
    僱為該交通公司服勞務。按此種交通企業，既為目前台灣社
    會所盛行之獨特經營型態，則此種交通公司，即應對乘客或
    用路人之安全負起法律上之責任。蓋該靠行之車輛，無論係
    由出資人自行駕駛，或招用他人駕駛，或出租，在通常情形
    ，均為該交通公司所能預見，苟該駕駛人係有權駕駛（指非
    出自偷竊或無權占有後所為之駕駛行為），在客觀上均應認
    其係為該交通公司服勞務，而應使該交通公司負僱用人之責
    任，方足以保護交易之安全。本件被告錡順公司接受被告戊○○以甲貨車靠行營運，被告戊○○併另僱用被告壬○○為
    其服勞務，揆之上開規定及說明，應認在客觀上被告戊○○
    、壬○○均為錡順公司之受僱人，被告錡順公司就因被告壬○○、戊○○之過失所致之系爭事故結果，應負連帶賠償責
    任，被告錡順公司抗辯非為被告戊○○、壬○○之僱用人，
    不負賠償責任云云，亦無足取。
  (四)原告主張對被告有侵權行為損害賠償請求權，而各請求被告
    連帶賠付如聲明所示之金額。茲以：
  1.關於原告甲○○○請求給付殯葬費部分：原告甲○○○主張
    其為何宗賢支出之殯葬費如附表所示，茲核以其中除編號5
    之紙紮品費用，本非屬必要支出，且僅有估價單而無實際付
    款收據可證，編號7 由韓山玉出具之喪葬費收據，其用途不
    明，及編號6 之費用超過7,800 元部分，與單據原本不符（
    外放證物袋），為不能許其請求外，其餘太平間費用、供飯
    、供品、壽衣、火葬、入殮、接運、追思會場地費、棺木、
    水被、庫錢、扛伕、封棺、骨灰罐、誦經超渡及油燈等費用
    ，合計為150,573 元，參照上開何宗賢生前之工作、收入、
    財產等資力，與其社會地位、生活狀況，併審酌社會風俗信
    仰，應認為相當、合理之支出，原告甲○○○因支出該等費
    用，而請求被告賠償15萬元，未逾其得請求之範圍，當屬有
    據。
  2.原告請求被告賠償扶養費部分：按受扶養權利者，以不能維
    持生活而無謀生能力者為限。前項無謀生能力之限制，於直
    系血親尊親屬，不適用之，民法第1117條定有明文，而該條
    第1 項關於無謀生能力之限制，依同條第2 項規定，於直系
    血親尊親屬固無適用，但並非謂該第一項之全部限制（包括
    不能維持生活），於直系血親尊親屬均不適用之。是直系血
    親尊親屬，如能以自己財產維持生活者，自無受扶養之權利
    。本件原告之被繼承人何伊用及原告甲○○○均有如不爭執
    事實所載之有相當資產及收入，而何宗賢生前收入亦已如前
    載，另據何宗賢配偶庚○○到庭所陳：何宗信在瑞信公司上
    班時，每月薪資3 萬餘元，薪水全部交給我，我就拿來付房
    租、二人開銷、小朋友教育基金及信用卡費，還有存一點錢
    等語（本院卷第208 頁），並何伊用尚曾贈與何宗賢鉅款，
    足認何伊用及原告甲○○○現實上無受何宗賢扶養之事實，
    以此參照渠等自己收入及財產狀況，顯見何伊用及原告甲○○○自己均非不能維持生活，揆之前揭規定及說明，應認對
    何宗賢無請求扶養之權，即無從許由原告繼承何伊用及由原
    告甲○○○自己對被告請求賠償可受何宗賢扶養之損害。
  3.關於原告請求慰撫金部分：按慰藉金之賠償，須以人格權遭
    遇侵害，使精神上受有痛苦為必要，其核給之標準固與財產
    上損害之計算不同，然非不可斟酌雙方身分資力與加害程度
    ，及其他各種情形核定相當之數額（最高法院51年台上字第
    22 3號判例意旨參照）。本件原告均訴請給付慰撫金，茲審
    酌上情兩造不爭執之何伊用及原告甲○○○與被告之學歷、
    身份、地位、生活與資力狀況，併被告壬○○、戊○○侵害
    何宗賢生命致死，何伊用與原告甲○○○與何宗賢均為直系
    血親關係，確屬至親等情狀，認原告請求被告連帶給付慰撫
    金50萬元，要未逾相當之範圍，而被告應賠償原告甲○○○
    之慰撫金，則以為120 萬元為當。至原告主張何伊用係因何
    宗賢受傷死亡，致傷心過度亦於後不久死亡等節，因何伊用
    死亡之結果，無證據顯示與被告壬○○等之過失行為有因果
    關係存在，是此部分即不在本院得審酌之範圍，原告據此主
    張，請求併為審酌定給慰撫金之數額，洵非有據。
  4.原告得請求被告給付之數額與法定遲延利息：末按「負損害
    賠償責任者，除法律另有規定或契約另有訂定外，應回復他
    方損害發生前之原狀。因回復原狀而應給付金錢者，自損害
    發生時起，加給利息。」；「應付利息之債務，其利率未經
    約定，亦無法律可據者，週年利率為百分之五。」，民法第
    213 條第1 項及第2 項、第203 條分別定有明文。本件被害
    人吳嘉一因被告壬○○、戊○○之過失致死，原告各受有上
    開損害，而對被告有損害賠償請求權，本於上開認定之數額
    ，則原告得請求被告給付之賠償數額為50萬元，原告甲○○○得請求被告賠償之數額為135 萬元（即150000+0000000＝
    0000000） 。就此等原告得請求被告賠償之數額，依據上揭
    規定，在各得請求被告賠償之範圍，自得請求按法定利率附
    加利息給付，是原告請求被告自本件起訴狀繕本送達被告翌
    日（即95年10月19日）起，均至清償日止，按年息百分5 計
    付利息，於上開得請求之數額範圍內，要無不合。惟超逾上
    開得請求數額範圍所為利息之請求，則乏憑據，為不能採取
    。至甲貨車雖有投保汽車強制責任保險，惟因被告壬○○為
    無駕駛執照而駕駛，故保險人不予理賠一節，已據被告戊○○於刑事案件中陳明無誤，再本件何宗賢係行駛在其行向之
    車道上，遭被告壬○○駕車逆向駛入撞擊致死，要無何過失
    可言，是本件無應扣除之汽車強制責任保險給付或應適用過
    失相抵之減輕、免除，應予敘明。
八、從而，原告主張依據民法第184 條第1 項前段、第185 條、
    第192 條第1 項、第2 項、第194 條、第188 條第1 項、第
    1140條及第1148條之規定，訴請被告給付，應認於原告請求
    被告壬○○、戊○○及錡順交通有限公司應連帶給付50萬元
    ；請求被告壬○○與癸○○、辛○○應連帶給付50萬元，及
    均自95年10月19日起至清償日止，按年息5 ％計算之利息。
    原告甲○○○請求被告壬○○、戊○○及錡順交通有限公司
    應連帶給付135 萬元；請求被告壬○○與癸○○、辛○○連
    帶給付135 萬元，及均自95年10月19日起至清償日止，按年
    息5 ％計算之利息之範圍內，為有理由，應予准許，逾此所
    為請求，則為不能准許，應予駁回。而上開原告請求應核許
    部分，被告之給付因分屬連帶與不真正連帶，是其中一被告
    如為一部或全部之清償者，其他被告於其給付範圍內，應同
    免責任，謹併宣告如主文第7 項、第8 項所示。
九、原告及被告壬○○、癸○○、辛○○及錡順公司，各陳明願
    供擔保，聲請宣告假執行或免為假執行，經核於原告勝訴之
    範圍內，於法均無不合，爰各酌定相當之擔保金額宣告之。
    而原告其餘假執行之聲請，因訴之駁回而失所依據，應併予
    駁回之。至兩造其餘攻擊、防禦方法及所提之證據，經本院
    審酌後，認均於結果不生影響，爰不一一論述。
十、據上論結，本件原告之訴為一部有理由，一部無理由，依民
    事訴訟法第79條、第85條第2 項、第390 條第2 項、392 條
    第2 項，判決如主文。
中　　華　　民　　國　　96　　年　　7 　　月　　20　　日
                  民事第一庭  法　官　蕭錫証
以上正本證明與原本無異。
如對本判決上訴，須於判決送達後20日內向本院提出上訴狀。
中　　華　　民　　國　　96　　年　　7 　　月　　25　　日
                    　　　　　書記官　林立原